【裁判字號】    95,上易,2150
【裁判日期】    951205
【裁判案由】    侵占
【裁判全文】
臺灣高等法院刑事判決                95年度上易字第2150號
上  訴  人  甲○○
即  被  告
                    樓
上列上訴人因侵占案件，不服臺灣臺北地方法院95年度易字第10
54號，中華民國95年9月25日第一審判決（起訴案號：臺灣臺北
地方法院檢察署94年度偵字第17181號），提起上訴，本院判決
如下：
    主  文
上訴駁回。
甲○○緩刑貳年。
    事  實
一、甲○○自民國（下同）88年10月起至94年3月止在台北市○
    ○○路○段138號9樓捷瑞有限公司（代表人黃敏鋒，下稱捷
    瑞公司）擔任業務專員，負責捷瑞公司對外銷售貨品與收取
    銷售貨品所得款項之業務，為從事業務之人，甲○○竟意圖
    為自己不法之所有而基於業務侵占概括犯意，自93年3月間
    某日起至94年3月間某日止在台北縣市境內，利用職務上之
    機會，連續於如附表所示之時間及地點，向如附表所示之松
    山內兒科等客戶收取貨款共計新台幣（下同）七十三萬六千
    五百八十二元，變易持有為不法所有之意思，而先後予以侵
    占入己並挪用殆盡，嗣經捷瑞公司核對帳目後，始悉上情。
二、案經捷瑞公司訴由臺北市政府警察局中山分局報告臺灣臺北
    地方法院檢察署檢察官偵查起訴。
    理  由
一、上訴人即被告甲○○於原審、本院坦承上揭事實，且查：
(一)、本件認定事實所引用之本件卷內所有卷證資料（包含人證與
    文書證據、物證等證據），並無證據證明係公務員違背法定
    程序所取得，又本件被告以外之人捷瑞公司代表人黃敏鋒於
    審判外之陳述，亦無刑事訴訟法第159條之1至之3所規定之
    不得作為證據之情形，且卷內之文書證據，亦無刑事訴訟法
    第159條之4之顯有不可信之情況與不得作為證據之情形，則
    依刑事訴訟法第159條至159條之5之規定，本件認定事實所
    引用之本件卷證所有證據（包含人證與文書證據、物證等證
    據），均認為有證據能力，合先敘明。
(二)、被告甲○○坦承之詞（如附件），核與告訴人捷瑞公司代表
    人黃敏鋒於警詢、偵查及原審、本院指訴之被害情節相符，
    並有捷瑞公司出貨單影本一本、貨款收支明細影本一件、存
    證信函影本一件、承諾書影本一件、本票影本一件附卷可稽
    （偵卷第15至19頁、第35頁），足證被告前揭任意性自白確
    與事實相符，堪予採信。
(三)、綜上， 本件事證明確，被告犯行堪以認定，應依法論科。
二、論罪科刑部分：
(一)、查被告行為後，刑法部分條文業於94年1月7日修正，94年2
    月2日公布，95年7月1日施行，修正後刑法第2條第1項規定
    ：「行為後法律有變更者，適用行為時之法律，但行為後之
    法律有利於行為人者，適用最有利於行為人之法律。」上開
    規定乃與刑法第1條罪刑法定主義契合，而貫徹法律禁止溯
    及既往原則，係規範行為後法律變更所生新舊法律比較適用
    之準據法，是刑法第2條本身雖經修正，但刑法第2條既屬適
    用法律之準據法，本身尚無比較新舊法之問題，應一律適用
    裁判時即修正後刑法第2條規定以決定適用之刑罰法律，合
    先敘明。又以本次刑法修正之比較新舊法，應就罪刑有關之
    一切情形，綜其全部罪刑之結果而為比較，最高法院95 年5
    月23日95年度第八次刑庭會議決議可資參照。查刑法第336
    條第2項之業務侵占罪，其法定刑為六月以上五年以下有期
    徒刑，得併科三千元以下罰金，而修正後刑法施行法增訂第
    1條之1規定：「中華民國94年1月7日刑法修正施行後，刑法
    分則編所定罰金之貨幣單位為新臺幣。94年1月7日刑法修正
    時，刑法分則編未修正之條文定有罰金者，自94年1月7日刑
    法修正施行後，就其所定數額提高為三十倍。但72年6月26
    日至94年1月7日新增或修正之條文，就其所定數額提高為三
    倍」，另刑法第33條第5款修正為：「主刑之種類如下：五
    、罰金：新臺幣一千元以上，以百元計算之」，是依修正後
    之法律，刑法第336條第2項之業務侵占罪所得科處之罰金刑
    最高為新臺幣九萬元、最低為新臺幣一千元；然依被告行為
    時之刑罰法律，即罰金罰鍰提高標準條例第1條前段規定之
    提高倍數十倍及修正前刑法第33條第5款規定之罰金最低額
    一元計算，該罪之罰金刑最高為銀元三萬元即新臺幣九萬元
    ，最低額為銀元一元即新臺幣三元，比較上述修正前、後之
    刑罰法律，自以被告行為時關於科處罰金刑之法律較有利於
    被告。
(二)、被告前開多次業務侵占犯行，均時間緊接，方法相同，觸犯
    構成要件相同之罪名，顯係基於概括犯意反覆為之，依95年
    7月1日修正施行前之刑法第56條規定，應論以連續犯，並加
    重其刑至二分之一，惟該規定於刑法修正施行後業經刪除，
    則被告之犯行，因行為後新法刪除連續犯規定，而影響其刑
    罰之法律效果，自屬法律變更。且修正前刑法第56條連續犯
    之法律效果，為得加重其刑至二分之一；而上開規定於修正
    刪除後，刑法就行為罪數，除接續犯、想像競合犯、結合犯
    等實質上或裁判上一罪，以一罪論處外，原則上採取一罪一
    罰及數罪併罰，故修正前之處罰結果，顯較修正後刑法規定
    一罪一罰或數罪併罰對被告有利。前開條文經修正前、後之
    比較，自應適用被告行為時之法律，即修正前刑法之相關規
    定及罰金罰鍰提高標準條例第1條前段規定，予以論處。
(三)、查被告為捷瑞公司之業務員，職司捷瑞公司對外銷售貨品與
    收取銷售貨品所得款項之業務，為從事業務之人，且因販售
    貨品所取得之款項，亦屬業務上所持有之物，是核其所為，
    係犯修正前刑法第336條第2項之業務侵占罪。被告先後多次
    業務侵占犯行，時間緊接，方法相同，且所犯構成要件與罪
    名復係相同，顯係基於概括犯意反覆為之，為連續犯，應依
    修正前刑法第56條之規定，以一罪論，並加重其刑。
(四)、原審認被告罪證明確，並適用刑事訴訟法第273條之1第1項
    、第299條第1項前段，刑法第2條第1項前段、修正前第56條
    、第336條第2項，修正前罰金罰鍰提高標準條例第一條前段
    之規定，審酌被告犯罪目的係因個人私接客戶資金週轉困難
    ，一時貪念而起意挪用為捷瑞公司所收貨款，侵占之金額為
    七十三萬六千五百八十二元，造成告訴人之損害非輕，惟犯
    後尚能坦承犯行，並有和解之意，兼衡其平日素行尚可、生
    活狀況、智識程度等一切情狀，量處有期徒刑柒月。
(五)、經核原判決認事用法並無不合，量刑之諭知亦屬妥適，上訴
    人即被告上訴意旨略以：「不是惡意侵占帳款，只是目前狀
    況，無法還給公司，沒有前科，請給機會」等，然按「量刑
    輕重係屬事實審法院得依職權自由裁量之事項，苟已斟酌刑
    法第57條各款所列情狀而未逾越法定刑度，不得遽指為違法
    （72年台上字第6696號判例）」，本件原審判決已經詳細記
    載量刑審酌各項被告犯罪情節及犯罪後之態度等一切情狀，
    並予以綜合考量，在法定刑內科處其刑，經核於法並無不合
    ，上訴意旨既未指摘原判決科刑有何違背法令，單純就科刑
    輕重為爭執，自非適法之上訴理由，應予駁回。惟被告業與
    捷瑞公司和解，賠償捷瑞公司，且捷瑞公司並具狀陳明請從
    輕處理（所另稱撤回告訴，因本件非告訴乃論之罪，無撤回
    告訴之問題）。又被告前未曾故意犯罪受有期徒刑以上刑之
    宣告，此有被告前案紀錄表在卷可查，其因一時失慮致有上
    開犯行，經此刑之宣告後當知所惕勉自勵，信無再犯之虞，
    足認本件之宣告刑以暫不執行為適當，且被告行為後，刑法
    部分條文業於94年1 月7日修正，94年2月2日公布，95年7月
    1日施行，修正後刑法第2條第1項規定：「行為後法律有變
    更者，適用行為時之法律，但行為後之法律有利於行為人者
    ，適用最有利於行為人之法律」，上開規定乃與刑法第1條
    罪刑法定主義契合，而貫徹法律禁止溯及既往原則，係規範
    行為後法律變更所生新舊法律比較適用之準據法，是刑法第
    2條本身雖經修正，但刑法第2條既屬適用法律之準據法，本
    身尚無比較新舊法之問題，應一律適用裁判時即修正後刑法
    第2條規定以決定適用之刑罰法律。又犯罪在新法施行前，
    新法施行後，緩刑之宣告，應適用新法第74條之規定，最高
    法院95年5月23日95年度第八次刑庭會議決議可資參照。爰
    併依據刑法第74條第1項第1款規定，宣告緩刑貳年以鼓勵向
    上，並期自新。
據上論斷，應依刑事訴訟法第368條，刑法第74條第1項第1款，
判決如主文。
本案經檢察官劉文水到庭執行職務。
中    華    民    國    95    年    12    月    5    日
                  刑事第十二庭  審判長法  官   蔡永昌
                                      法  官   陳榮和
                                      法  官   施俊堯
以上正本證明與原本無異。
不得上訴。
                                      書記官   陳彥蕖
中    華    民    國    95    年    12    月    5     日
附錄：本案論罪科刑法條全文
中華民國刑法第336條
（公務公益侵占罪、業務侵占罪）
對於公務上或因公益所持有之物，犯前條第一項之罪者，處一年
以上七年以下有期徒刑，得併科五千元以下罰金。
對於業務上所持有之物，犯前條第一項之罪者，處六月以上五年
以下有期徒刑，得併科三千元以下罰金。
前二項之未遂犯罰之。


司法院資訊處製作；財團法人民間司法改革基金會備份。
